臺灣板橋地方法院刑事判決　　　　　　　96年度訴字第2715號
公　訴　人　臺灣板橋地方法院檢察署檢察官
被　　　告　甲○○
上列被告因違反毒品危害防制條例案件，經檢察官提起公訴（96
年度毒偵字第2810號），嗣因被告就被訴事實為有罪之陳述，本
院告知被告簡式審判程序之旨，並聽取當事人之意見後，裁定改
由受命法官獨任依簡式審判程序進行，判決如下：
    主  文
甲○○施用第一級毒品，累犯，處有期徒刑捌月，減為有期徒刑
肆月，如易科罰金，以新台幣壹仟元折算壹日，扣案之第一級毒
品海洛因壹包內之第一級毒品海洛因（驗後淨重零點壹伍公克）
沒收銷燬之；又施用第二級毒品，累犯，處有期徒刑肆月，減為
有期徒刑貳月，如易科罰金，以新台幣壹仟元折算壹日。應執行
有期徒刑伍月，如易科罰金，以新台幣壹仟元折算壹日，扣案之
第一級毒品海洛因壹包內之第一級毒品海洛因（驗後淨重零點壹
伍公克）沒收銷燬之。
    事  實
一、甲○○前因施用毒品案件，經本院裁定送觀察、勒戒後，因
    認無繼續施用毒品之傾向，而於民國89年9 月28日觀察、勒
    戒執行完畢釋放出所，並經臺灣板橋地方法院檢察署檢察官
    於同日以89年度毒偵字第6134號不起訴處分確定。甲○○於
    上開觀察、勒戒執行完畢釋放後之5 年內，復因施用毒品案
    件，經本院於94年12月30日以94年度訴字第2732號判處有期
    徒刑8 月，並於95年2 月3 日確定，嗣經入監執行，於95年
    10月18日執行完畢。詎甲○○猶不知悔改，竟又基於施用第
    一級毒品海洛因之犯意，於96年4 月6 日下午4 時許，在其
    臺北縣新莊市○○路59巷29號3 樓住處，以注射針筒注射海
    洛因之施用方式，施用第一級毒品海洛因1 次；另基於施用
    第二級毒品甲基安非他命之犯意，於96年4 月4 日晚上7 時
    許，同在上開住處，以將甲基安非他命置入玻璃球內燒烤，
    再吸食其煙霧之施用方式，施用第二級毒品甲基安非他命1
    次。嗣於96年4 月6 日下午5 時許，警方徵得甲○○之同意
    ，至其上開住處執行搜索，當場扣得第一級毒品海洛因1 包
    （驗後淨重0.15公克，空包裝重0.17公克）及其所有供施用
    本件海洛因所用之注射針筒1 支，並採集其尿液送驗後，因
    而查獲上情。
二、案經臺北縣政府警察局樹林分局報告臺灣板橋地方法院檢察
    署檢察官偵查起訴。
    理  由
壹、程序方面：
    按本件被告甲○○所犯係死刑、無期徒刑、最輕本刑為3 年
    以上有期徒刑以外之罪，其於準備程序就前揭被訴事實為有
    罪之陳述，經法官告知簡式審判程序之旨，並聽取其與檢察
    官之意見後，本院認無不得或不宜改依簡式審判程序進行之
    處，爰依刑事訴訟法第273 條之1 第1 項、第284 條之1 ，
    裁定本件由受命法官獨任進行簡式審判程序，合先敘明。
貳、實體方面：
  一、認定事實部分：
      訊據被告甲○○對於前揭犯罪事實均坦承不諱，本院復審
      酌：
    (一)查被告前因施用毒品案件，經本院裁定送觀察、勒戒後，
      因認無繼續施用毒品之傾向，而於89年9 月28日觀察、勒
      戒執行完畢釋放出所，並經臺灣板橋地方法院檢察署檢察
      官於同日以89年度毒偵字第6134號不起訴處分確定。甲○
      ○於上開觀察、勒戒執行完畢釋放後之5 年內，復因施用
      毒品案件，經本院於94年12月30日以94年度訴字第2732號
      判處有期徒刑8 月，並於95年2 月3 日確定，嗣經入監執
      行，於95年10月18日執行完畢之事實，有臺灣高等法院被
      告前案紀錄表1 份在卷可按。是被告於涉本案之前，業曾
      因初犯施用毒品案件，經送前揭觀察、勒戒，且於前揭觀
      察、勒戒執行完畢釋放後之5 年內，再犯前揭施用毒品之
      罪甚明。
    (二)次查，經警將自被告處所採之尿液送驗結果，係呈嗎啡及
      甲基安非他命陽性反應，此有臺北縣政府警察局樹林分局
      毒品危害防制條例被移送者姓名暨代碼對照表、臺灣檢驗
      科技股份有限公司96年4 月20日編號CH/2007/40434 號濫
      用藥物尿液檢驗報告各1 份在卷可稽。又查：
      1.海洛因施用入人體後水解還原成嗎啡，再循嗎啡之代謝
        方式排出體外，業據行政院衛生署藥物食品檢驗局以73
        藥檢壹字第030221號函說明綦詳，且尿液中能否驗出嗎
        啡陽性反應，與其投與量、投與途徑、採尿時間、個人
        體質及檢測方法之靈敏度有關，國外曾有文獻報導注射
        6 毫克之海洛因鹽酸鹽，其代謝物嗎啡之平均可檢出時
        限約為26小時，亦經行政院衛生署藥物食品檢驗局於81
        年9 月8 日以（81）藥檢壹字第8114885 號函釋明在案
        。
      2.甲基安非他命經口服投與後，約百分之70於24小時內自
        尿中排出，約百分之90於96小時內自尿中排出，由於目
        前國內尿液中甲基安非他命之檢驗僅為鑑定其是否呈陽
        性反應，尚未定其含量，且甲基安非他命成分之檢出與
        其投與方式、投與量、個人體質、採尿時間與檢測儀器
        之精密度等諸多因素有關，因此僅憑尿液中呈甲基安非
        他命陽性反應，並無法確實推算吸食時間距採集時間之
        長短，惟依上述資料推斷，最長可能不會超過4 日即96
        小時，此經行政院衛生署藥物食品檢驗局於81年2 月8
        日以（81）藥檢壹字第001156號函釋明在案。
      3.再者，前揭尿液檢驗報告載明係以ＧＣ／ＭＳ（即氣相
        層析質譜儀分析法）方法作為確認檢驗之方式，而該方
        法之原理係檢品經氣化後，通過層析管分離純化，再將
        純化後之成分循序送入質譜儀做個別鑑定。因質譜儀所
        測定之圖譜，在化學上被公認具有指紋特性，故可據以
        完全判定該檢品係為何種化合物。職是，台北榮民總醫
        院即認為若以氣相層析質譜儀（ＧＣ／ＭＳ）作藥物及
        其代謝產物之定性及定量分析，幾乎不會有偽陽性反應
        產生，此經該院於83年4 月7 日以83北總內字第3059號
        函釋明在案。
      4.準此而論，被告之尿液經以氣相層析質譜儀分析法檢驗
        ，既係呈嗎啡及甲基安非他命陽性反應，顯見被告應有
        在前揭犯罪時間施用第一級毒品海洛因及第二級毒品甲
        基安非他命之行為甚明。
    (三)此外，扣案之白粉1 包經送驗結果，確係第一級毒品海洛
      因無訛（驗後淨重0.15公克，空包裝重0.17公克），此有
      法務部調查局96年5 月4 日調科壹字第09623038950 號鑑
      定書在卷為憑，而本件復有注射針筒1 支扣案可稽，該等
      毒品及器具核與被告本件施用之毒品及所使用之器具相符
      ，益見被告確有施用第一級毒品海洛因無誤。
    (四)綜上所述，被告前曾初犯施用毒品，經送前揭觀察、勒戒
      ，而於前揭觀察、勒戒執行完畢釋放後，5 年內再犯前揭
      施用毒品之罪，嗣後又為本件施用毒品犯行，事證應屬明
      確，其犯行應堪認定。
  二、論罪科刑：
    (一)查海洛因、甲基安非他命分屬毒品危害防制條例第2 條第
      2 項第1 款所規定之第一級毒品及同條項第2 款所規定之
      第二級毒品，核被告所為，係犯毒品危害防制條例第10條
      第1 項施用第一級毒品罪及同條第2 項施用第二級毒品罪
      。被告持有毒品，復進而施用，其持有毒品之低度行為，
      為施用毒品之高度行為所吸收，均不另論罪。被告前因施
      用毒品案件，經本院於94年12月30日以94年度訴字第2732
      號判處有期徒刑8 月，並於95年2 月3 日確定，嗣經入監
      執行，於95年10月18日執行完畢，已如前述，其受有期徒
      刑執行完畢，於5 年以內故意再犯本件最重本刑為有期徒
      刑以上之罪，均為累犯，應依刑法第47條第1 項規定，各
      加重其刑。
    (二)本院審酌被告施用毒品，足以戕害其身心，滋生其他犯罪
      ，惡化治安，嚴重損及公益，且被告前曾二犯施用毒品，
      復經觀察、勒戒執行完畢，其竟再為本件施用毒品犯行，
      顯見其不思悔改，自我控制能力亦顯不佳；惟另考量被告
      於犯後已能坦承犯行，而其施用毒品之行為於本質上係屬
      自我戕害行為，反社會性之程度應屬較低等一切情狀，酌
      情分別量處如主文所示之宣告刑，以資懲儆。再者，本件
      犯罪時間均在96年4 月24日以前，皆合於中華民國九十六
      年罪犯減刑條例所定之減刑條件，爰依該條例第2 條第1
      項第3 款規定，將其前開宣告刑分別減為如主文所示之減
      得之刑，並各諭知易科罰金之折算標準，且定其應執行之
      刑，並諭知易科罰金之折算標準。
    (三)又扣案之海洛因1 包內之海洛因，既屬第一級毒品，應依
      毒品危害防制條例第18條第1 項前段規定，併予宣告沒收
      銷燬之（惟鑑驗耗用之毒品既已滅失，自毋庸宣告沒收銷
      燬）；至該海洛因1 包之外包裝，係用於包裹海洛因，防
      其裸露、潮濕，便於攜帶施用，固係供施用海洛因所用或
      預備之物，且扣案之注射針筒1 支，雖同係供本件施用海
      洛因所用之物，然被告於偵查中業均已將之拋棄（參見偵
      查卷第22頁），上開物品已非被告所有，自無從併予宣告
      沒收，公訴意旨認此等物品亦應併予沒收，即容有誤會，
      特此敘明。
  三、併案退回部分（即臺灣板橋地方法院檢察署96年度毒偵字
      第3298號部分）：
      併案意旨認被告另於96年4 月25日為警採尿時起回溯26小
      時內之某時，在不詳處所，施用第一級毒品海洛因。因認
      被告此部分亦涉有毒品危害防制條例第10條第1 項罪嫌，
      且與前開論罪科刑部分具有同一案件之關係，而移由本院
      併案審理云云。惟查，縱認被告確有上開併案意旨所指施
      用第一級毒品海洛因之犯行，但該犯行與本件犯行之時間
      相隔19日左右，且兩者施用地點亦非必相同，自難認係在
      密接時間、空間下所為，而兩者之施用乃係出於各自之犯
      意，亦難認係出於施用毒品之單一犯意，當非屬接續犯；
      再者，施用毒品犯行之構成要件行為係「施用」，於立法
      者之立法描述中，實難認有反覆為同一行為之含意在內；
      雖施用毒品之行為顯可能係成癮之依賴行為，而另有符合
      所謂「習慣犯」（或「慣行犯」）之學理上概念，但此種
      概念終與集合犯之概念非屬相同，且實務上殊少見有採「
      習慣犯」為包括一罪之作法，自亦不宜遽以採之；況此例
      一開，則其他犯罪中亦難免有成癮之情形（例如竊盜癖、
      暴露狂等），亦將均該當集合犯，集合犯之概念豈非大肆
      擴張；而成癮者之數行為如該當集合犯，僅受一罪之處罰
      ，如此一來，反而未成癮之行為人所為之數行為應受數罪
      之處罰，其輕重失衡可見一斑（蓋成癮者處罰較輕，未成
      癮者處罰較重，豈非鼓勵行為人儘量成癮！）；此外雖有
      論者以為解釋集合犯之概念非以法條之文義解釋為限，尚
      可自其處罰規範之目的來加以解釋，然此種說法是否過度
      擴張或變易集合犯之固有概念，且經由目的性擴張之解釋
      結果，易使集合犯之概念及其犯罪態樣趨於不明確，反可
      能有害於法律之安定性，是否得宜，亦不無疑問。是以被
      告上開所為施用毒品之行為，亦難認與前開論罪科刑之部
      分有所謂集合犯之包括一罪關係（參照最高法院96年度台
      上字第1195號判決意旨，同認多次施用毒品犯行亦無從依
      集合犯論處）。綜上所述，本院認併案意旨所指被告施用
      第一級毒品部分均難認與前開論罪科刑部分有所謂接續犯
      、集合犯之實質上一罪關係，此外檢察官復未指明另有何
      種「同一案件」之關係，自難遽認併案部分確與前揭論罪
      科刑部分有所謂同一案件之關係可言，故併案部分當非本
      院所能審理之範疇，爰退由檢察官另為適法之處理，特此
      敘明。
據上論斷，應依刑事訴訟法第273 條之1 第1 項、第284 條之1
、第299 條第1 項前段，毒品危害防制條例第10條第1 項、第2
項、第18條第1 項前段，刑法第11條、第51條第5 款、第47條第
1 項、第41條第1 項前段，中華民國九十六年罪犯減刑條例第2
條第1 項第3 款、第7 條、第9 條、第10條第1 項，判決如主文
。
本案經檢察官楊展庚到庭執行職務。
中　　華　　民　　國　　96　　年　　8 　　月　　31　　日
                  刑事第十二庭  法  官  陳信旗
上列正本證明與原本無異。
如不服本判決，應於送達後10日內敘明上訴理由，向本院提出上
訴狀。
　　　　　　　　　　　　　　　　書記官　陳昭綾
中　　華　　民　　國　　96　　年　　8 　　月　　31　　日
附錄本判決論罪科刑之法條：
毒品危害防制條例第10條
    施用第一級毒品者，處6 月以上5 年以下有期徒刑。
    施用第二級毒品者，處3 年以下有期徒刑。
